臺灣高等法院臺南分院刑事裁定　　　　　九十二年度聲再字第一五五號　孝股
　　再審聲請人
　　即受判決人　甲　○　○
右列聲請人因恐嚇取財案件，對於本院九十二年度上易字第六一０號中華民國九十二
年八月二十一日確定判決（臺灣臺南地方法院九十一年度易字第一三七五號、臺灣臺
南地方法院檢察署九十一年度偵字第九二六七號、移
七八號），聲請再審，本院裁定如左：
      主  文
再審之聲請駁回。
      理  由
一、聲請意旨略以：
（一）甲○○是受雲林縣警察局刑警隊三組小隊長吳金坤囑咐，前去看看有無人在網
      鴿子，以利於追查犯罪，甲○○始在九十一年八月間，與劉錫寬、鍾承憲等人
      前去台南縣關廟鄉山區一帶，觀看劉錫寬、鍾承憲等人架設鴿網，藉以協助吳
      金坤小隊長查緝犯罪，是以，甲○○並無任何不法所有之意圖，證人吳金坤經
      原審法院傳訊吳金坤，因姓名記載錯誤，證人吳金坤未到庭接受訊問，是原審
      法院對於該項證據方法，有漏未審酌之違誤，且吳金坤之證言足以影響本件判
      決。
（二）原審法院認為附表一所示二十一件之擄鴿勒贖案件，均是由甲○○共同前去架
      設鴿網，竊取二十一隻賽鴿云云。附表一所示勒贖時間為九十一年八月三十日
      、同年八月三十一日、同年九月二日及同年九月三日，參以擄鴿勒贖者，不曾
      多去花錢飼養賽鴿，是原審法院是認定甲○○等人有四次連續架設鴿網竊取賽
      鴿之行為。然鍾承憲稱甲○○有前去現場二次（詳院判決第三頁倒數第一行）
      ，扣除掉九十一年九月四日的那一次，甲○○充其量僅有去過現場一次，即前
      揭四個期日當中一個期日而已，並非四個期日均有參加，如此一來，並非所有
      二十一隻賽鴿偷竊時，甲○○均有前去現場，原審漏未審查甲○○前去現場的
      次數之證據（即鍾承憲之證詞），有重要證據漏未審查之違誤。
（三）劉錫寬之證詞（詳原審判決第三頁倒數第四行至第三行），僅是證述案發前一
      日，有與張武雄前去現場，但沒抓到云云，核對鍾承憲之證詞，即九十一年九
      月三日，未取得任何賽鴿，該次之行為，極其量，也是構成未遂而已，惟原審
      法院未加以審酌，遽論為竊盜既遂，有漏未審查重要證據之缺失。
（四）張武雄在偵查中供稱從九十一年八月下旬在關廟山區作案十多件，甲○○共同
      作案二次云云（詳原審判決第三頁第二點第五、六行）；在法院則供稱前後抓
      到二十多隻賽鴿（詳原審判決倒數第七行）。互相核對，每次作案跑到遙遠的
      關廟山區，僅是為取得賽鴿一、二隻，而一隻賽鴿獲利不過一、二千元而已，
      足見其陳述不符合情理。原審法院未核對張武雄前後供述不符常情，有殊未審
      查重要證據之失。
（五）黃評信在法院調查時，證稱甲○○等人有承認抓鴿子云云（詳原審判決第三頁
      第二點第三行）；張武雄則證述被民眾發現圍打云云（詳原審判決第三頁第二
      點第八行）。由於黃評信主要是在追溯甲○○之刑事責任，證據價值甚低，足
      徵黃評信陳述陽福良等人承認抓鴿子云云，並不實在，況黃評信所證述者，為
      根據甲○○等人法庭外之陳述，為輾轉陳述之證詞，即傳聞性證詞，該傳聞性
      證詞應是沒有什麼證據價值。是原審法院未加以審查前揭二人供述之內容及性
      質，有漏未審查重要證據之違誤。
（六）原判決對前揭重要證據漏未審酌，始被判處罪刑確定。為此於法定期間內，聲
      請人依法聲請再審，請裁定准予開始再審，並請傳訊證人吳金坤（雲林縣警察
      局刑警隊三組小隊長）、鍾承憲等人到庭訊問及對質，以釐清本件事實經過。
二、按不得上訴第三審法院之案件，其經第二審確定之有罪判決，如就足生影響於判
    決之重要證據漏未審酌者，得為受判決人之利益，聲請再審，刑事訴訟法第四百
    二十一條固定有明文。惟所謂重要證據漏未審酌，係指第二審判決前已經提出之
    重要證據未予審酌，且該證據必須可認為足以動搖原判決事實之認定者始足當之
    ，苟該證據業已提出經原確定判決予以指駁，並敘明捨棄不採之理由，或縱提出
    未斟酌，惟如經斟酌亦不足以動搖原判決者，或判決確定後始發現之證據，判決
    當時無從斟酌者，即非該條所謂重要證據漏未審酌，亦不足以構成聲請再審之事
    由，有最高法院二十八年抗字第八號、三十五年特抗字第二一號判例足資參照。
    亦即，本條所謂「足生影響於判決之重要證據漏未審酌」，係指當事人於第二審
    法院判決前，已發現而提出之證據，足以影響、變更判決結果，而法院漏未審酌
    而言。如第二審法院依調查之結果，本於論理法則、經驗法則，取捨證據、認定
    事實者，則不包括之。
三、原確定判決即本院九十二年度上易字第六一０號判決，綜合調查證據之結果，認
    聲請人即受判決人甲○○與張武雄（業經原審判處有期徒刑一年八月確定）、劉
    錫寬、鍾承憲（二人均經原審判處有期徒刑八月確定）等四人共同意圖為自已不
    法之所有，基於概括之犯意，連續自民國（下同）九十一年八月底起，由張武雄
    提供網子、網袋、鉗子、鳥籠、鋸子等竊捕賽鴿工具；甲○○、劉錫寬、鍾承憲
    等人至台南縣關廟鄉山區一帶架設鴿網，下手竊取他人所放飛之賽鴿，總計竊得
    二十一隻，得手後，將賽鴿以每隻新台幣（下同）一千二百元之價格讓予張武雄
    ，繼由張武雄依賽鴿腳環資料，以每隻賽鴿三千元不等之代價向附表一所示鴿主
    恐嚇勒贖（此部分劉錫寬、鍾承憲、甲○○等三人並不知情）稱：需付贖金，否
    則將捕獲之賽鴿殺死等語，致使鴿主心生畏佈而付款。嗣於同年九月四日上午六
    時許，甲○○等四人又承接上開竊盜之概括犯意，攜帶客觀上可供凶器使用之鉗
    子、鋸子等，共同乘坐車牌號碼ＷＨ─六六八八號自小客車前往台南縣關廟鄉下
    湖村南二高東側陸軍山上之架設鴿網地點，欲竊取網架上之賽鴿時，當場為鴿主
    黃評信等人逮住並報警查獲，並在現場鴿網內起獲如附表二所示被害人所有之賽
鴿六隻，及張武雄所有供作案用─網子三件、網袋五件、鉗子一只、鳥籠二個、
    鋸子一只、行動電話一支、行動電話ＳＩＭ卡一片等物，而撤銷原判決關於甲○
    ○部分，並判處甲○○連續結夥三人以上攜帶凶器竊盜，累犯，處有期徒刑壹年
    。扣案之網子三件、網袋五件、鉗子一只、鳥籠二個、鋸子一只、行動電話一支
    、行動電話ＳＩＭ卡一片均沒收。已詳敘認定犯罪事實之依據及憑以認定之理由
    ，並對聲請人否認犯罪之辯詞，如何不足採信，均已依據卷內資料予以指駁及說
    明，有上開判決一份附卷可稽。
四、聲請人雖以：前開情詞而主張原判決就前開足生影響於判決之重要證據漏未審酌
    云云。惟查：
  聲請人雖辯稱其係是受雲林縣警察局刑警隊三組小隊長吳金坤囑咐，前去看看有
    無人在網鴿子，以利於追查犯罪，甲○○始在九十一年八月間，與劉錫寬、鍾承
    憲等人前去台南縣關廟鄉山區一帶，觀看劉錫寬、鍾承憲等人架設鴿網，藉以協
    助吳金坤小隊長查緝犯罪，是以，甲○○並無任何不法所有之意圖，證人吳金坤
    經原審法院傳訊，因姓名記載錯誤，證人吳金坤未到庭接受訊問，是原審法院對
    於該項證據方法，有漏未審酌之違誤，且吳金坤之證言足以影響本件判決云云。
    但遍觀警訊卷迄至本院上訴審卷，聲請人均未就其係受【吳金坤之囑咐而前去查
    看有無人在網鵨子】等情提出抗辯；且依聲請人於偵查中所稱【我和張武雄去抓
    鴿一次，但沒架網】等語（見偵字第九二六七號卷第三十八頁正面），於上訴本
    院時其上訴狀亦載【其係受共同被告張武雄之邀請而前往，並不知前往架設鴿網
    】等語（見本院上易字第六一０號卷第七頁），均無支字提及【其係受吳金坤女
    囑附】一事，若果真聲請人確係受証人吳金坤之囑咐，而前去看看，何以聲請人
    均未就此項事實提出抗辯？顯有可疑之處。況原判決就被告有何竊取鴿子等事實
    ，綜合被害人及共同被告張武雄、劉錫寬、鍾承憲等人之指訴或供述，暨扣案之
    証物，而詳為論述認定聲請人確有前開犯罪事實，揆諸前開最高法院判例意旨，
    足認聲請人此部分所指，尚難動搖原判決，並無可採。
  再按所謂共同正犯，係指雙方就犯罪之實施有犯意之聯絡及行為之分擔，或有犯
    意之聯絡而推由其中之人實施犯罪（即共謀共同正犯），是若雙方有竊盜之不法
    所有意圖之犯意聯絡，或由其中一人實施，或分擔實施犯罪構成要件行為，或分
    擔實施構成要件及非構成要件之行為，均可成立共同正犯。聲請人雖辯稱(1)原審
    法院認為附表一所示二十一件之擄鴿勒贖案件，均是由甲○○共同前去架設鴿網
    ，竊取二十一隻賽鴿云云。附表一所示勒贖時間為九十一年八月三十日、同年八
    月三十一日、同年九月二日及同年九月三日，參以擄鴿勒贖者，不曾多去花錢飼
    養賽鴿，是原審法院是認定甲○○等人有四次連續架設鴿網竊取賽鴿之行為。然
    鍾承憲稱甲○○有前去現場二次（詳院判決第三頁倒數第一行），扣除掉九十一
    年九月四日的那一次，甲○○充其量僅有去過現場一次，即前揭四個期日當中一
    個期日而已，並非四個期日均有參加，如此一來，並非所有二十一隻賽鴿偷竊時
    ，甲○○均有前去現場，原審漏未審查甲○○前去現場的次數之證據（即鍾承憲
    之證詞），有重要證據漏未審查之違誤云云。但查原判決事實欄係認【甲○○與
    張武雄（業經原審判處有期徒刑一年八月確定）、劉錫寬、鍾承憲（二人均經原
    審判處有期徒刑八月確定）等四人共同意圖為自已不法之所有，基於概括之犯意
    ，連續自民國（下同）九十一年八月底起，由張武雄提供網子、網袋、鉗子、鳥
    籠、鋸子等竊捕賽鴿工具；甲○○、劉錫寬、鍾承憲等人至台南縣關廟鄉山區一
    帶架設鴿網，下手竊取他人所放飛之賽鴿，總計竊得二十一隻，得手後，將賽鴿
    以每隻新台幣（下同）一千二百元之價格讓予張武雄，繼由張武雄依賽鴿腳環資
    料，以每隻賽鴿三千元不等之代價向附表一所示鴿主恐嚇勒贖（此部分劉錫寬、
    鍾承憲、甲○○等三人並不知情）稱：需付贖金，否．．．】，而附表一所載係
    指恐嚇被害人索款之時間，並非認定各該時間係被告等人竊盜之時間，聲請人以
    附表一恐嚇被害人勒索錢財之時間，而指摘原確定判決認定聲請人有四次連續架
    設鴿網竊取賽鴿之行為等情，核與鍾承憲所供不符云云，顯係誤解原判決，尚無
    可採。
  再查聲請人雖以(1)劉錫寬之證詞（詳原審判決第三頁倒數第四行至第三行），核
    對鍾承憲之證詞，即九十一年九月三日，未取得任何賽鴿，該次之行為，極其量
    ，也是構成未遂而已，惟原審法院未加以審酌，遽論為竊盜既遂，有漏未審查重
    要證據之缺失。(2)張武雄在偵查中供稱從九十一年八月下旬在關廟山區作案十多
    件，甲○○共同作案二次云云（詳原審判決第三頁第二點第五、六行）；在法院
    則供稱前後抓到二十多隻賽鴿（詳原審判決倒數第七行）。互相核對，每次作案
    跑到遙遠的關廟山區，僅是為取得賽鴿一、二隻，而一隻賽鴿獲利不過一、二千
    元而已，足見其陳述不符合情理。原審法院未核對張武雄前後供述不符常情，有
    殊未審查重要證據之失。(3)被害人主要是在追溯聲請人之刑事責任，證據價值甚
    低，足徵黃評信陳述陽福良等人承認抓鴿子云云，並不實在，況黃評信所證述者
    ，為根據甲○○等人法庭外之陳述，為輾轉陳述之證詞，即傳聞性證詞，該傳聞
    性證詞應是沒有什麼證據價值。是原審法院未加以審查前揭二人供述之內容及性
    質，有漏未審查重要證據之違誤云云。但查原判決就被告本件犯罪事實，係綜合
    被害人及共同被告張武雄、劉錫寬、鍾承憲等人之指訴或供述，暨扣案之証物，
    而詳為論述認定聲請人確有前開犯罪事實，已如上述，揆諸前開最高法院判例意
    旨，並無就重要証據漏未斟酌之情事，聲請人所辯，並無足取。
  綜上所述，聲請人前開所辯，並無可採，揆諸前開說明，其聲請再審之理由核與
    刑事訴訟法第四百二十一條之再審要件不合。故聲請人之聲請再審，難認為有理
    由，應予駁回。
五、據上論斷，應依刑事訴訟法第四百三十四條第一項，裁定如主文。
中      華      民      國    九十三  年      一      月     十二     日
                          臺灣高等法院臺南分院刑事第四庭
                                  審判長法官  鄭  文  肅
                                        法官  王  浦  傑
                                        法官  陳  珍  如
右正本證明與原本無異。
不得抗告。
                                  法院書記官  周  美  莉
中      華      民      國    九十三  年      一      月     十二     日
